最  高  行  政  法  院  裁  定
110年度抗字第121號
抗  告  人  ○○○                                      

相  對  人  臺南市○○區○○○○小學

代  表  人  ○○○              
訴訟代理人  鄭猷耀  律師
            陳廷瑋  律師
            吳鎧任  律師
上列當事人間違反兒童及少年福利與權益保障法事件，對於中華
民國110年2月19日高雄高等行政法院108年度訴字第383號裁定，
提起抗告，本院裁定如下︰
　　主  文
原裁定廢棄，發回高雄高等行政法院。
　　理  由
一、抗告法院認為抗告為有理由者，應廢棄或變更原裁定；非有
    必要，不得命原法院或審判長更為裁定，行政訴訟法第272
    條準用民事訴訟法第492條規定甚明。
二、本件原裁定以：本件抗告人原係相對人教師，因於民國106
    年5月1日以手機拍攝學生臀部後，將照片提供予臺南市議員
    ，用以質詢時任相對人校長有體罰學生情事，相對人知悉前
    情後，由該校教導主任擔任檢舉人，啟動校園性侵害、性騷
    擾或性霸凌事件之調查，案經該校性別平等教育委員會組成
    調查小組調查結果，認定抗告人性騷擾成立，於107年3月5
    日會議決議，建議予以抗告人記2小過之處分，並移送該校
    教師成績考核委員會（下稱考核會）處理。嗣經該校考核會
    決議以107年4月23日○○○○字第1070384641號令核予抗告人記
    過2次之懲處；抗告人不服，向臺南市教師申訴評議委員會
    （下稱臺南市申評會）提起申訴，經該會於107年7月12日決
    定申訴駁回；抗告人仍表不服，向教育部中央教師評議委員
    會（下稱中央申評會）提起再申訴，經該會以108年3月6日
    臺教法（三）字第1070225297號函決定再申訴駁回。本件抗
    告人係於108年3月11日收受該再申訴決定，並扣除在途期間
    10日，是抗告人提起本件撤銷訴訟之期間至同年5月21日（
    星期二）即已屆滿。惟抗告人卻遲至108年10月2日始提起本
    件行政訴訟，並於同年月22日始追加請求撤銷教育部108年3
    月6日臺教法（三）字第1070225297號函檢附之再申訴評議
    書，顯已逾2個月法定不變期間。故抗告人提起本件行政訴
    訟，請求撤銷教育部108年3月6日臺教法（三）字第1070225
    297號函檢附之再申訴評議書，顯非合法，應予駁回等語。
三、抗告意旨略謂：抗告人於收受相對人107年4月23日○○○○字第
    1070384641號令本得依性別平等教育法第32條提起申復，然
    因相對人未告知救濟期間及方式，致抗告人以申訴方式救濟
    ，嗣抗告人又因臺南市申評會及中央申評會未告知上述教示
    內容之錯誤，致抗告人誤以再申訴程序救濟，且其告知錯誤
    迄未為更正，然抗告人已於1年内聲明不服，依行政程序法
    第98條、第99條、第17條規定，應視為於法定期間内所為等
    語。
四、本院查：
　㈠按行政訴訟法第4條規定：「人民因中央或地方機關之違法行
    政處分，認為損害其權利或法律上之利益，經依訴願法提起
    訴願而不服其決定，或提起訴願逾3個月不為決定，或延長
    訴願決定期間逾2個月不為決定者，得向行政法院提起撤銷
    訴訟。」第107條第1項第6款及第10款規定：「原告之訴，
    有下列各款情形之一者，行政法院應以裁定駁回之。但其情
    形可以補正者，審判長應定期間先命補正：六、起訴逾越法
    定期限者。……十、起訴不合程式或不備其他要件者。」第10
    6條第1項前段規定：「第4條及第5條訴訟之提起，除本法別
    有規定外，應於訴願決定書送達後2個月之不變期間內為之
    。」次按「……教師法第33條規定：『教師不願申訴或不服申
    訴、再申訴決定者，得按其性質依法提起訴訟或依訴願法或
    行政訴訟法或其他保障法律等有關規定，請求救濟。』……是
    公立學校教師就學校有關教師個人之措施不服，得按其性質
    選擇循申訴、再申訴（視為訴願）、行政訴訟途徑；或按其
    性質逕提訴願、行政訴訟，以資救濟，乃法律特別規定之救
    濟途徑及當事人就不同救濟途徑間之自由選擇權。……」（本
    院98年7月份第1次庭長法官聯席會議決議參照）。是公立教
    師就學校有關教師個人之措施不服，提起行政訴訟前，選擇
    循申訴、再申訴之程序以為救濟，則因該再申訴決定在功能
    上已視同訴願，如仍有不服，即應於收受再申訴評議書送達
    後2個月之法定不變期間向行政法院起訴。
　㈡復按，訴願法第90條規定：「訴願決定書應附記，如不服決
    定，得於決定書送達之次日起2個月內向行政法院提起行政
    訴訟。」第92條第2項規定：「訴願決定機關未依第90條規
    定為附記，或附記錯誤而未依前項規定通知更正，致原提起
    行政訴訟之人遲誤行政訴訟期間者，如自訴願決定書送達之
    日起1年內提起行政訴訟，視為於法定期間內提起。」109年
    6月28日修正發布前教師申訴評議委員會組織及評議準則第3
    4條第2項及第36條第3項亦定有類似訴願法第90條之規定。
    核以上規定均係避免訴願人或再申訴人，因不熟悉法律或學
    理上有多歧之見解，無從於法定期間內循法定救濟途徑為正
    確、合法之聲明不服，致其原擬救濟之行政處分因法定期間
    經過而告確定，是再申訴評議書如未具體附記不服評議決定
    ，得於本評議書送達後2個月內提起行政訴訟，等同未告知
    救濟期間，參照前開訴願法規定，應認為教師於收受再申訴
    評議書送達起1年內提起行政訴訟，視為於法定期間內提起
    。
　㈢又，撤銷訴訟係以撤銷經訴願決定所維持之行政處分為目的
    ，須以客觀上有行政處分存在為前提。為撤銷訴訟程序標的
    之行政處分，如於起訴前已不存在，行政法院即應以其起訴
    不備其他要件為由，依行政訴訟法第107條第1項第10款規定
    裁定駁回。
　㈣經查：
　　1.相對人107年4月23日○○○○字第1070384641號令除記載記過
      2次外，並說明「教師成績考核會附帶決議自費修習8小時
      性別平等教育相關課程，修習相關細節請依照本校性別平
      等教育委員會調查報告書辦理」（見原審卷1第79頁），
      而抗告人不服相對人以107年4月23日○○○○字第1070384641
      號令，提起申訴，依卷附臺南市申評會評議書記載「……一
      、申訴人申訴意旨略以：……（十）希望獲得之具體補救：
      請求撤銷性騷乙案、小過2支及強制規定8小時性平教育研
      習之懲處。……」（見原審卷1第67頁）而再申訴決定駁回
      其再申訴，評議書記載「……爰學校據此為記過2次及要求
      自費修習8小時性別平等教育相關課程等之原措施及原申
      復決定，應予維持。臺南市申評會所為『申訴駁回』之評議
      決定，應遞予維持。……」（見原審卷1第214頁）。足見申
      訴、再申訴範圍包含「記過2次」、「自費修習8小時性別
      平等教育相關課程」等二部分之規制決定。
    2.原裁定認為抗告人未於再申訴評議書送達2個月內提起行 
      政訴訟，雖非無見。惟再申訴評議書僅記載：「如不服本
      評議決定，得按其性質依法提起訴訟，或依其他保障法律
      有關規定請求救濟」（見再申訴卷第31頁、原審卷1第214
      頁），並未依上開說明及規定附記「如不服再申訴決定，
      得於決定書送達之次日起2個月內向行政法院提起行政訴
      訟」，故抗告人於108年3月11日收受再申訴評議書（再申
      訴卷第32頁），於108年10月2日始向原審提起本件訴訟，
      並於同年月22日始追加請求撤銷教育部108年3月6日臺教
      法（三）字第1070225297號函檢附之再申訴評議書，既尚
      未逾1年，仍應視為於法定期間內提起。是原裁定以抗告
      人於108年10月2日始提起本件行政訴訟，已逾2個月法定
      不變期間而駁回其訴，於法尚有未合。
　　3.又，抗告人因前開事件受記過2次處分部分，因嗣後相對
      人又召開考核會，以抗告人行為涉及違反兒童及少年福利
      與權益保障法，違反法令情節重大，建議依公立高級中等
      以下學校教師成績考核辦法第6條第1項第2款第1目規定，
      記大過1次。經臺南市政府教育局於107年12月12日南市教
      安（一）字第1071358398號函請相對人釐清「原先已發佈
      記2小過處分部分，未見辦理撤銷事宜。」（見原審卷1第
      415頁、第416頁），相對人遂於107年12月21日以○○○○字
      第1071269949號函廢止原107年4月23日記過2次之處分（
      見原審卷1第285頁）。因再申訴決定視同訴願決定，本件
      再申訴決定維持行政處分，而為撤銷訴訟程序標的之記過
      2次處分，於起訴前似已不存在，命自費修習8小時性別平
      等教育相關課程之處分仍存在，抗告人提起撤銷訴訟，未
      聲明請求撤銷行政處分，而係聲明請求撤銷再申訴決定，
      自有未合。原審誤認本件請求撤銷之再申訴決定僅係針對
      記過2次處分，致未闡明使抗告人為正確之聲明，亦有未
      洽。
　　4.本件抗告人於原審之起訴未必不合法（因抗告人並未聲明
      請求撤銷行政處分之具體規制內容為何？如僅請求撤銷記
      過2次處分，則記過2次處分如已不存在，提起撤銷訴訟即
      屬起訴不備要件；如係請求撤銷自費修習8小時性別平等
      教育相關課程之處分，則起訴即合法），且如起訴合法，
      其實體上主張是否可採？且自費修習8小時性別平等教育
      相關課程部分，似已執行完畢，提起撤銷訴訟有無回復原
      狀可能？有無需要轉換訴訟類型？仍有由原審調查後更為
      裁判之必要，爰裁定如主文。
　㈤又，原裁定與臺南市政府無涉，原裁定當事人欄以臺南市政
    府為被告，核屬贅列，併此說明。　
五、據上論結，本件抗告為有理由。依行政訴訟法第272條、民
    事訴訟法第492條，裁定如主文。
中　　華　　民　　國　　110 　年　　12　　月　　23　　日
                    最高行政法院第三庭
                        審判長法官  帥　嘉　寶　
                              法官　鄭　小　康
                              法官　林　玫　君
                              法官　李　玉　卿
                              法官　洪　慕　芳

以  上  正  本  證  明  與  原  本  無  異
中　　華　　民　　國　　110 　年　　12　　月　　23　　日
　　　　　　　　　　　　　　　書記官　張　玉　純